臺灣雲林地方法院刑事判決　　　　　　　100年度訴字第503號
公　訴　人　臺灣雲林地方法院檢察署檢察官
被　　　告　黃文奇
上列被告因違反毒品危害防制條例案件，經檢察官提起公訴（
100 年度毒偵字第626 號），被告於準備程序期日就被訴事實為
有罪陳述，本院進行簡式審判程序，並判決如下：
    主  文
黃文奇施用第一級毒品，累犯，處有期徒刑捌月。扣案之第一級
毒品海洛因（驗餘淨重零點貳捌公克）沒收銷燬之，包裝前
揭海洛因之外包裝袋壹個、塑膠鏟管壹支，均沒收。
    事  實
一、黃文奇前於民國87年及90年間，先後施用毒品案件，經觀察
    、勒戒執行完畢，均認無繼續施用毒品之傾向，予以釋放出
    所，並由臺灣雲林地方法院檢察署檢察官分別以87年度偵字
    第4534號、90年度毒偵緝字第84號為不起訴處分確定。復因
    販賣毒品案件，經臺灣高等法院臺南分院以90年度上更一字
    第308 號判決處有期徒刑5 年6 月，嗣經最高法院以90年度
    臺上字第6570號判決駁回上訴確定，於94年11月17日假釋出
    監付保護管束，於96年5 月31日假釋期滿未經撤銷，未執行
    之刑，以執行完畢論。詎其仍不知悔改，竟又基於施用第一
    級毒品之犯意，於100 年4 月15日9 時許，在雲林縣東勢鄉
    嘉隆村嘉芳南路42之2 號住處後方空地其所駕駛車牌號碼
    7999-LQ 號自小客車內，以將海洛因摻水後置入針筒內注射
    身體血管之方式，施用第一級毒品海洛因1 次。嗣為警於同
    日10時50分許，在雲林縣東勢鄉○○村○○○路31號旁空地
    查獲，並扣得第一級毒品海洛因1 包（毛重0.42公克，淨重
    0.2389公克，驗餘淨重0.2383公克）及其所有供施用毒品之
    器具塑膠鏟管1 支，經帶回警局採其尿液送驗結果，呈嗎啡
    陽性反應，而悉上情。
二、案經雲林縣警察局臺西分局報告臺灣雲林地方法院檢察署檢
    察官偵查起訴。
    理  由
一、本件被告所犯為死刑、無期徒刑、最輕本刑為三年以上有期
    徒刑以外之罪，亦非屬高等法院管轄之第一審案件，其於準
    備程序進行中，先就被訴事實為有罪之陳述，經法官告知簡
    式審判程序之旨，並聽取公訴檢察官之意見後，依刑事訴訟
    法第273 條之1 第1 項、第273 條之2 等規定，裁定進行簡
    式審判程序，且不受同法第159 條第1 項、第161 條之2 、
    第161 條之3 、第163 條之1 及第164 條至第170 條所規定
    證據能力認定及調查方式之限制，合先敘明。
二、上開犯罪事實，業經被告於警詢、偵訊與審理時坦承不諱，
    而被告於100 年4 月15日12時30分許為警所採集之尿液，經
    送往詮昕科技股份有限公司以EIA 酵素免疫分析法及GC／MS
    氣相層析質譜儀檢驗之結果，呈現嗎啡、可待因陽性反應，
    此有代號與真實姓名對照表、詮昕科技股份有限公司100 年
    4 月28日濫用藥物尿液檢驗報告各1 紙附卷可稽（偵卷第20
    頁、第22頁），並有疑似海洛因粉末1 包（淨重0.2389公克
    ，驗餘淨重0.2383公克）、塑膠鏟管1 支扣案可佐，復將上
    開查扣之疑似海洛因粉末1 包，送往行政院衛生署草屯療養
    院鑑定之結果，檢出海洛因成分，此有該院100 年5 月9 日
    草療鑑字第1000500021號鑑定書1 份（偵卷第26頁）附卷可
    憑；足認被告上開自白與事證相符，堪予採信。再按毒品危
    害防制條例於92年7 月9 日修正公布，自93年1 月9 日施行
    ，其中第20條將施用毒品之刑事處遇程序，區分為「初犯」
    及「5 年內再犯」、「5 年後再犯」。而依修正後之規定，
    僅限於「初犯」及「5 年後再犯」2 種情形，始應先經觀察
    、勒戒或強制戒治程序。倘被告於5 年內已再犯，經依法追
    訴處罰，縱其第3 次（或第3 次以上）再度施用毒品之時間
    ，在初犯經觀察、勒戒或強制戒治執行完畢釋放5 年以後，
    已不合於「5 年後再犯」之規定，且因已於「5 年內再犯」
    ，顯見其再犯率甚高，原實施觀察、勒戒或強制戒治，已無
    法收其實效，即應依該條例第10條處罰（最高法院95年度第
    7 次刑事庭會議決議，99年臺非字第49號判決參照）。經查
    ，被告前因施用毒品案件，先後2 次經觀察、勒戒執行完畢
    ，均認無繼續施用毒品之傾向，予以釋放出所，並由臺灣雲
    林地方法院檢察署檢察官分別以87年度偵字第4534號、90年
    度毒偵緝字第84號為不起訴處分確定，此有臺灣高等法院被
    告前案紀錄表1 份附卷可參，是本件被告雖係於受觀察、勒
    戒執行完畢後5 年後，再犯本件毒品危害防制條例第10條第
    1 項之罪，惟因前述5 年內曾另再犯施用毒品罪名而屬3 犯
    以上，經依法予以追訴事證明確，被告犯行堪以認定，應依
    法論科。
三、本件核被告所為，係犯毒品危害防制條例第10條第1 項之施
    用第一級毒品罪。又被告持有第一級毒品之低度行為，為施
    用之高度行為所吸收，不另論罪。再查被告有前述犯罪事實
    欄所記載之前科紀錄，此亦有臺灣高等法院被告前案紀錄表
    1 份附卷足憑，故被告於受有期徒刑執行完畢後，5 年內故
    意再犯本件有期徒刑以上之罪，依刑法第47條第1 項規定，
    為累犯，應依法加重其刑。茲審酌被告前曾因施用毒品，經
    送觀察勒戒及判刑確定，仍不思戒絕毒癮、革除惡習，顯未
    能深切悔改並記取教訓，惟念施用毒品，本質上仍屬自我戕
    害身心健康之行為，被告也未因此而有破壞社會秩序或侵害
    他人權益之情形，又其犯後坦承犯行，態度良好，暨其自陳
    於入監服刑前從事汽車修護工作等一切情狀，量處如主文所
    示之刑。末查，扣案之海洛因1 包（淨重0.2389公克，驗餘
    淨重0.2383公克），係查獲之第一級毒品，不問屬於犯人與
    否，應依毒品危害防制條例第18條第1 項前段之規定沒收銷
    燬之。至包裹海洛因之空包裝袋1 個，並非不可與毒品本身
    分離，係用於包裹海洛因，具有避免海洛因裸露受潮及方便
    攜帶之功能，另塑膠鏟管1 支，為供被告施用毒品所用之物
    ，且均為被告所有，應依刑法第38條第1 項第2 款之規定沒
    收之。
四、據上論斷，應依刑事訴訟法第273 條之1 第1 項、第299 條
    第1 項前段，毒品危害防制條例第10條第1 項、第18條第1
    項前段，刑法第11條前段、第47條第1 項、第38條第1 項第
    2 款，判決如主文。
本案經檢察官莊珂惠到庭執行職務。
中    華    民    國   100    年    7     月    15    日
                  刑事第三庭  法  官  蕭 雅 毓
以上正本證明與原本無異。
如不服本判決應於收受判決後10日內向本院提出上訴書狀，並應
敘述具體理由；其未敘述上訴理由者，應於上訴期間屆滿後20日
內向本院補提理由書（均須按他造當事人之人數附繕本）。「切
勿逕送上級法院」。
                              書記官  鍾 宜 津
中    華    民    國   100    年    7     月    15    日
附錄本案論罪科刑法條全文：
毒品危害防制條例第10條
施用第一級毒品者，處6 月以上5 年以下有期徒刑。
施用第二級毒品者，處3 年以下有期徒刑。